【裁判字號】    92,交聲更,1
【裁判日期】    920513
【裁判案由】    違反道路交通管理處罰條例聲明異議
【裁判全文】
福建金門地方法院交通法庭裁定                      九十二年度交聲更字第一號
    移  送  機  關  金門縣公路監理所
    異    議    人
    即 受 處 分 人  乙○○.
右受處分人因違反道路交通管理處罰條例案件，不服本院九十一年度交聲字第七號中
華民國九十一年十月二十二日第一審裁定（原處分案號：金監裁字第裁三六－Ｃ00
000000號），提起抗告，經福建高等法院金門分院九十一年度交抗字第一號中
華民國九十一年十二月二十四日撤銷原裁定並予發回，本院另為裁定如左：
    主  文
異議駁回。
    理  由
一、異議意旨略以：異議人於民國九十一年三月十七日凌晨三時十分許，在台北縣永
    和市○○○路口，已兩次接受台北縣政府警察局永和分局員警之酒精濃度測試，
    均未超過標準值，惟值勤員警認酒測器故障，要求異議人赴該分局再接受檢測，
    異議人並無拒絕酒測情事。再者，依道路交通管理處罰條例第三十五條之立法精
    神，及該條文第四項之規定，汽車駕駛人拒絕接受酒測，應由交通勤務警察或依
    法執行交通稽查人員，將其強制移送由受委託醫療或檢測機構對其實施血液或其
    他檢體之採樣及測試檢定外，並無明文科以受檢測人須至異地檢測之義務，且司
    法院大法官會議第五三五號解釋，臨檢應於現場實施，非經受檢人同意不得要求
    其同行至警察局所進行盤查，本件員警要求異議人至異地受檢測，不符合憲法保
    障人民自由權利之意旨，爰對之提起異議。
二、按交通違規事件裁罰案件，性質上屬於交通行政主管機關本於職權就公法上具體
    事件所為之決定而對外直接發生法律效果之單方行政行為，則參酌行政法院五十
    六年度判字第八一號判例意旨「本件原告行為時尚在舊所得稅法施行期間，實體
    上固應適用舊法，但被告官署稽徵程序係開始於現行所得稅法令公布施行以後，
    程序上即應適用新法」，行政行為應依「實體從舊，程序從新」原則。本件交通
    違規事件係發生於九十一年三月十七日，應依行為時法，即九十一年七月三日修
    正，九十一年九月一日施行前之道路交通管理處罰條例，核先敘明。
三、復按駕駛人駕駛車輛，應服從交通稽查任務人員之指揮；且汽車駕駛人拒絕接受
    第一項測試之檢定者，處新台幣六萬元罰鍰，並吊銷其駕駛執照，九十一年七月
    三日修正，九十一年九月一日施行前之道路交通管理處罰條例第四條及第三十五
    條第三項前段分別定有明文。經查，
(一)本件異議人即受處分人於九十一年三月十七日凌晨三時十分許，酒後駕駛車牌號
    碼二Ｃ－四八四一自用廂型車，在台北縣永和市○○○路口，為警攔截進行酒測
    ，業據異議人坦承在卷。異議人既經警攔截進行酒測，卻未有酒精測定值表可憑
    ，衡之常理，必異議人拒絕酒測或因他故無法取得酒精測定值。
(二)異議人辯稱：因已兩次接受台北縣政府警察局永和分局員警之酒精濃度測試，均
    未超過標準值，惟值勤員警認酒測器故障，要求異議人赴該分局再接受檢測，異
    議人縱未隨同前往分局再接受檢測，但並無拒絕酒測之情事云云。異議人前揭辯
    詞雖經證人劉治國、丙○○到庭證述前開情節，惟證人劉治國經隔離訊問，並證
    述當時其坐於駕駛座旁，與異議人所稱劉治國坐於後座顯有未合（見本院九十一
    年度交聲字第七號卷第十八頁至第十九頁），劉治國之證詞，已難採信；雖復經
    證人丙○○到庭證述異議人前開情節，並表示其與劉治國當時皆坐於後座（見本
    院九十二年交聲更字第一號卷第九十二年四月四日訊問筆錄），惟丙○○於本院
    作證時，異議人早由福建高等法院金門分院九十一年度交抗字第一號刑事裁定內
    得知劉治國證詞與其陳述不一之處，待丙○○再行出庭作證，自難期其重蹈劉治
    國之覆轍，為不一致之陳述；況證人丙○○為異議人之友人，復又共同酒後駕乘
    汽車，其證詞不免有偏頗之虞，難以信實。
(三)台北縣警察局製掣舉發違反道路交通管理事件通知單之員警甲○○證稱「平常酒
    測器均有維修，縱酒測器電力不足，酒測器會顯示，我們會請駕駛人配合回警局
    ，倘駕駛人不同意，即逕行開立拒絕酒測之告發單，不會酒測二次，因會致生無
    謂之糾紛。」等語（見同前卷），雖證人甲○○亦證稱已不復記憶製掣通知單當
    時之情形，但前揭證詞為其執行之常態，且證人甲○○與異議人不相識，亦無宿
    怨，所言堪以採信。異議人前揭辯詞，顯為事後卸責之詞，不堪信採。至異議人
    所辯道路交通管理處罰條例第三十五條第四項強制檢測之規定，因該規定係就肇
    事駕駛人而言，本件異議人酒後駕車但未肇事，並無適用該規定之餘地，異議人
    之辯解，顯屬誤會。原處分機關援引首揭法條規定，裁處異議人罰鍰六萬元並吊
    銷駕駛執照，依法並無違誤，本件受處分人之異議為無理由，應予駁回。
四、警察人員所為之交通稽查任務，固應遵守比例原則，除法律另有規定外，並應於
    現場實施，非經受檢人同意或無從確定其身分，或現場為之對該受檢人將有不利
    影響或影響交通、安寧者，不得要求其同行至警察局、所進行檢查（司法院釋字
    第五三五號解釋參照），然本件異議人業經警聞察有濃厚之酒味，復對於值勤之
    公務員口出穢語，姑不論其為公然侮辱之現行犯，任何人得逕行逮捕；其酒後駕
    車、叫囂之情景，對於交通及安寧難謂無影響，揆諸前揭大法官會議解釋要旨，
    亦非不得要求其同行至警察局、所進行檢查。是縱異議人所辯屬實，其既未履行
    配合同行至警局檢查之義務，實與拒絕酒測無異，附此敘明。
據上論斷，應依道路交通案件處理辦法第十九條，裁定如主文。
中      華      民      國      九十二      年      五    月    十三  日
                                  福建金門地方法院交通法庭
                                          法  官  魏玉英
右正本證明與原本無異。
如不服本裁定應於送達後五日內向本院提出抗告狀。
                                          書記官  許永溪
中      華      民      國      九十二  年    五      月    十三    日


司法院資訊處製作；財團法人民間司法改革基金會備份。
